最　高　行　政　法　院　裁　定
　　　　　　　　　　　　　　　　　　 96年度裁字第02557號
抗　告　人　甲○○
訴訟代理人　劉進堂律師
上列抗告人因與相對人南投縣政府間徵收補償事件，對於中華民
國96年1月24日臺中高等行政法院95年度訴字第623號裁定提起抗
告，本院裁定如下︰
　　主  文
抗告駁回。
抗告訴訟費用由抗告人負擔。
　　理  由
一、按抗告法院認抗告為不合法或無理由者，應為駁回抗告之裁
    定。
二、本件原裁定以抗告人所指「原處分」，係相對人民國95年1
    月27日府農務字第09500274920號函，僅係相對人對抗告人
    請求面見縣長所為陳情事項所為之說明，屬單純事實之陳述
    ，尚不生任何法律上之效果，自非行政處分。訴願機關以實
    體上之認定，而為駁回訴願之決定，雖有未當，然其結果則
    屬相同，是抗告人請求撤銷原處分及訴願決定，自不合法，
    應予駁回。又抗告人追加起訴請求撤銷相對人94年11月10日
    府流資字第09402131600號函暨所檢附「南投縣濁水溪線砂
    石車專用道路開闢工程用地承租公有土地清冊補償金印領清
    冊」中有關抗告人部分，因抗告人未對之提起訴願，亦難認
    與已起訴部分有請求基礎不變之情事，抗告人追加起訴，自
    不合法。另抗告人訴請相對人應依其所主張之補償標準發放
    補償金部分，僅係依行政訴訟法第197條規定請求於上開撤
    銷訴訟有理由時，所為之主張，非屬抗告人獨立聲明請求判
    決之事項。抗告人另依行政訴訟法第7條規定，以提起撤銷
    訴訟而合併提起請求國家賠償部分，因其撤銷訴訟之提起不
    合法，此部分自屬不合法；而依國家賠償法所提起之國家賠
    償請求，亦因原審法院無審判權而不合法，自應裁定予以駁
    回，經核於法並無違背。
三、抗告意旨略謂：依土地徵收條例第5條第1項與第20條、平均
    地權條例第11條第1項及第2項規定，就被撥用土地上之私人
    所有農作改良物而言，已構成釋字第440號所闡明之特別犧
    牲關係，該農作改良物補償費之性質實屬徵收補償無疑，而
    依目前學界及實務通說見解，徵收行為確係屬行政處分，且
    相對人95年1月27日府農務字第09500274920號函與94年11月
    10日府流資字第09402131600號函暨所檢附「南投縣濁水溪
    線砂石車專用道路開闢工程用地承租公有土地清冊補償金印
    領清冊」中有關抗告人部分，其實質上均係依照不合理且非
    法之基準而為准駁表示，且明白確認抗告人所能領取補償費
    金額數目之多寡，對外直接發生法律效果，並影響抗告人權
    益，自難謂非行政處分。況相對人於上開函中亦已自承為補
    償金，並受理抗告人之訴願，則基於禁反言之法理及抗告人
    之信賴保護考量，發放補償費應屬行政處分無疑。又本件之
    補償查估未依土地徵收條例之規定辦理公告，相對人又辯稱
    上開函非屬行政處分，致人民無從救濟，實屬違法。且相對
    人已自承本件係經前縣長之核示而發放補償金，則如認上開
    函非屬行政處分，相對人亦有提出最原始之縣長核示公文之
    義務，使人民得以救濟，然原審就此未依職權調查並命其提
    出，顯有違行政訴訟法第133條、第135條及第163條、釋字
    第423號解釋、本院77年判字第2054號判決及51年判字第479
    號判例意旨。另依訴願法第61條及行政程序法第98條規定，
    相對人之函文從未記載相關救濟告示，而抗告人已於一年內
    提出陳情、異議或訴訟，應視該函自始已向訴願機關提起訴
    願，且為請求基礎之同一，故抗告人訴之追加為合法，原裁
    定裁定予以駁回，自屬違法云云。經核上開理由，無非對於
    原審所為駁斥其主張之理由，任加指摘為不當，並未具體表
    明原裁定究有如何違背法令情事，抗告人在原審之起訴及追
    加之訴，既不合法，則其實體理由之主張，自無從審究。抗
    告人泛引上開行政訴訟法之規定及本院其他判決之意旨，指
    摘原裁定違誤，尚與本件應適用之法規無涉。本件抗告難認
    有理由，應予駁回。
四、依行政訴訟法第104條、民事訴訟法第95條、第78條，裁定
    如主文。
中　　華　　民　　國　　96　　年　　11　　月　　15　　日
                  第四庭審判長法  官　鍾　耀　光
                              法  官  姜　仁　脩
                              法  官　王　德　麟
                              法  官　黃　清　光
                              法  官　吳　慧　娟
以  上  正  本  證  明  與  原  本  無  異
中　　華　　民　　國　　96　　年　　11　　月　　16　　日
　　　　　　　　　　　　　　　書記官　蘇　金　全
